臺灣高等法院刑事判決
109年度上易字第2121號
上  訴  人  臺灣新北地方檢察署檢察官
被      告  廖啓勝


上列上訴人因被告竊盜案件，不服臺灣新北地方法院108年度易
字第790號，中華民國109年9月4日第一審判決（起訴案號：臺灣
新北地方檢察署107年度偵字第37011號），提起上訴，本院判決
如下：
    主  文
原判決撤銷。
廖啓勝犯竊盜罪，處拘役伍拾日，如易科罰金，以新臺幣壹仟元
折算壹日。
未扣案之犯罪所得金項鍊壹條沒收，於全部或一部不能沒收或不
宜沒收時，追徵其價額。
    犯罪事實
一、廖啟勝於民國106年8月13日上午6時25分許，騎乘腳踏車行
    經新北市○○區○○街000號前，見吳乙辰因酒醉在該處路邊睡
    著，即將腳踏車停在路邊，走到吳乙辰倒臥處旁邊查看，發
    現吳乙辰脖子上戴有金項鍊1條，竟意圖為自己不法之所有
    ，基於竊盜之犯意，於同日上午6時34分許，蹲在吳乙辰身
    旁，徒手竊取吳乙辰脖子上之金項鍊1條（價值約新臺幣〈下
    同〉35,000元），得手後，即騎乘腳踏車離去。
二、案經吳乙辰訴由新北市政府警察局中和分局報告臺灣新北地
    方檢察署檢察官偵查起訴。　
    理  由
壹、證據能力方面：
　　本判決以下所引具傳聞性質之各項供述證據，被告廖啟勝未
    具狀，亦未到庭爭執證據能力；檢察官亦未爭執證據能力，
    且迄於本院言詞辯論終結前，復未聲明異議，經本院審認結
    果，均無違法取得或證明力明顯偏低之瑕疵，以之作為證據
    應屬適當，依刑事訴訟法第159條之5之規定，認有證據能力
    。至其餘以下本件認定事實所引用之非供述證據，並無證據
    證明係公務員違背法定程序所取得，亦無刑事訴訟法第159
    條之4顯有不可信之情況與不得作為證據之情形，且經本院
    於審理期日依法進行證據之調查、辯論，亦應有證據能力。
貳、實體部分：
一、認定犯罪事實所憑之證據及理由
    被告廖啟勝經合法傳喚，並未到庭陳述，惟其於原審否認有
    為上開竊盜犯行，辯稱：伊當時只有撿拾告訴人吳乙辰身上
    的打火機、香菸及零錢，並未竊取告訴人的金項鍊，也沒看
    到告訴人身上有戴金項鍊，聽資源回收的阿姨說伊出現前已
    有人在告訴人周圍晃來晃去云云。經查：
  ㈠證人即告訴人吳乙辰於警詢時證稱：伊於106年8月13日凌晨4
    時許，因酒醉在華新街156號7-11旁公園椅上睡著，約上午8
    時許醒來發現身上戴的金項鍊不見，四周找尋也沒找到，所
    以懷疑遭人偷走；伊那時酒醉意識不清，不記得當時狀況，
    只意識到有人動伊，但伊沒體力去反抗（見偵卷第6、7頁）
    ；並於偵查中證述：伊於106年8月13日上午6時35分許，因
    酒醉倒臥在新北市○○區○○街000號前，於當日上午8時許清醒
    後，發現伊平常配戴的金項鍊遺失，金項鍊的扣環則掉落在
    該地，就去報警，警方調閱現場監視器後，發現被告當時在
    伊身上翻來翻去，因此認為金項鍊是他所竊取；伊當時除金
    項鍊外，沒有其他物品遺失；那時伊身上有皮夾、手機等物
    品，但這些東西都沒有不見等語（見偵卷第17至18頁）。是
    告訴人於該日酒醉倒臥該處路旁，其脖子上所戴之金項鍊因
    而遭竊，已堪認定。
  ㈡又經原審勘驗現場監視器錄影光碟，結果如下：
    ⒈光碟內名稱為「正面0634分開始」之檔案：
      ⑴檔案內容僅有影像而無聲音，畫面播放之始，顯示時間
        為106年8月13日6時20分0秒許，拍攝地點為馬路旁，有
        1名身著長褲、黑色鞋子之人（即告訴人）倒臥在畫面
        左邊數來第2張黑色長椅下。
      ⑵監視器畫面時間106年8月13日6時25分28秒許，1名身著
        白色汗衫、短褲及拖鞋之男子（即被告）騎乘掛著1袋
        白色塑膠袋之腳踏車從監視器畫面左方出現，邊騎邊望
        向告訴人倒臥處（在被告於上開時間出現前，無人靠近
        告訴人）。
      ⑶監視器畫面時間106年8月13日上午6時25分36秒許，被告
        將腳踏車騎至對向車道路旁停車，並往告訴人方向走近
        ，繞過告訴人，站在畫面左上方白色柱子旁，被告於監
        視器畫面時間106年8月13日上午6時31分7秒許，走至告
        訴人倒臥處後方，又折返至白色柱子旁。
      ⑷監視器畫面時間106年8月13日上午6時34分33秒許，被告
        走向告訴人倒臥處，於上午6時34分41秒許，被告查看
        後蹲下在告訴人倒臥處以單手輪流向下摸索似拿取不明
        物品。
      ⑸監視器畫面時間106年8月13日上午6時35分18秒許，被告
        起身後於上午6時35分22秒許，再度蹲下在告訴人倒臥
        處，並以雙手在告訴人上半身靠近頭部處摸索似拿取不
        明物品，至上午6時35分46秒許，被告起身走向腳踏車
        停放處，騎乘腳踏車離開，於上午6時36分5秒許從畫面
        右上方消失，迄影片於106年8月13日上午6時49分58秒
        許播放完畢為止，均未再出現在畫面中，亦未見有人靠
        近告訴人。
    ⒉光碟內名稱為「近照0658分開始」之檔案：
      ⑴檔案內容僅有影像而無聲音，畫面播放之始，顯示時間
        為106年8月13日上午6時30分0秒許（畫面顯示時間較實
        際時間快約33分鐘），拍攝地點為馬路旁，告訴人倒臥
        在畫面從上方數來第2張黑色長椅下。
      ⑵監視器畫面時間106年8月13日上午6時58分30秒許，被告
        騎乘腳踏車自畫面右上角出現，往畫面左側移動，接近
        告訴人倒臥處時轉頭望向畫面右側，於上午6時58分47
        秒許從畫面左側消失（在被告於上開時間出現前，無人
        靠近告訴人）。
      ⑶監視器畫面時間106年8月13日上午6時59分5秒許，被告
        自畫面左下角出現，邊走邊望向倒地之告訴人，繞過告
        訴人倒臥處後於上午6時59分12秒許從畫面下方消失，
        迄至影片於106年8月13日上午6時59分59秒許播放完畢
        為止，均未再出現在畫面中。
 　 ⒊此有原審勘驗筆錄及監視器翻拍照片在卷可參（見原審卷
      第386至388頁、偵卷第8、9頁）。
 ㈢由上開勘驗結果，可知被告自106年8月13日上午6時34分41秒
   許，先以單手摸索告訴人以拿取物品，接著改以雙手在告訴
   人上半身靠近頭部處摸索以拿取物品，直至同日上午6時35分
   46秒許止，足證被告確實係在竊取告訴人身上物品無疑。
 ㈣被告雖辯稱係竊取告訴人身上的打火機、香菸及零錢云云，然
   告訴人於警詢及偵查中均明確證稱當日僅金項鍊遭竊，其餘
   物品未失竊，且醒來後發現金項鍊之扣環掉落該處等語，則
   被告所辯其係竊取打火機、香菸及零錢云云，顯非事實。況
   衡情，打火機、香菸及零錢一般係放在衣服或褲子的口袋內
   ，然監視器畫面係顯示被告在告訴人上半身近頭部處摸索以
   竊取物品，並未摸索告訴人衣服或褲子口袋，可見其並非在
   竊取告訴人衣褲內之物品，而係在竊取告訴人「上半身近頭
   部處」即「脖子處」所配戴的金項鍊，並因單手無法取下金
   項鍊，乃改以雙手將金項鍊扣環卸下後，竊得告訴人的金項
   鍊無疑。是被告所辯，未竊取告訴人的金項鍊云云，顯係卸
   責之詞，不足採信。本案事證明確，被告犯行已堪認定，應
   依法論罪科刑。　　　
二、論罪科刑：
  ㈠按行為後法律有變更者，適用行為時之法律。但行為後之法
    律有利於行為人者，適用最有利於行為人之法律，刑法第2
    條第1項定有明文。查被告行為後，刑法第320條第1項規定
    業於108年5月29日修正公布施行，並於同年5月31日生效，
    修正前第320條第1項條文為：「意圖為自己或第三人不法之
    所有，而竊取他人之動產者，為竊盜罪，處5年以下有期徒
    刑、拘役或5百元以下罰金。」修正後條文則為：「意圖為
    自己或第三人不法之所有，而竊取他人之動產者，為竊盜罪
    ，處5年以下有期徒刑、拘役或50萬元以下罰金。」修正後
    規定已提高罰金刑之刑度，經比較新、舊法，修正後規定並
    未對被告較為有利，依刑法第2條第1項前段規定，應適用行
    為時即修正前刑法第320條第1項規定。
　㈡核被告所為，係犯修正前刑法第320條第1項之竊盜罪。
　㈢爰審酌被告正值壯年，竟不思憑藉己力，以正途賺取所需，
    因見告訴人酒醉在該處睡覺，即起貪念，犯下本案竊盜犯行
    ，其犯罪之動機、手段、目的、所竊取財物之價值，及事後
    否認犯行，未賠償告訴人損失之態度，兼衡被告之素行、於
    原審自述國中畢業之智識程度、從事水電工、未婚及有74歲
    母親須扶養之家庭生活及經濟狀況等一切情狀，量處如主文
    第二項所示之刑，並諭知易科罰金之折算標準。　
三、沒收：
　　被告竊得之金項鍊1條，屬其犯罪所得之物，應依刑法第38
    條之1第1項、第3項規定宣告沒收之，於全部或一部不能沒
    收或不宜執行沒收時，追徵其價額。　　
四、撤銷改判之理由：
　　原審未詳予斟酌卷內事證，而諭知被告無罪，容有未洽。檢
    察官就此提起上訴，指摘原判決不當，為有理由，自應由本
    院將原判決撤銷，改判決如主文第二項所示。
五、被告經合法傳喚，無正當理由不到庭，爰不待其陳述逕行判
    決。　　
據上論斷，應依刑事訴訟法第369條第1項前段、第364條、第371
條、第299條第1項前段，判決如主文。
本案經檢察官張建偉提起公訴，檢察官陳漢章提起上訴，檢察官
蔡名堯到庭執行職務。
中　　華　　民　　國　　109 　年　　12　　月　　30　　日
                  刑事第十七庭  審判長法　官 鄭水銓
                                      法　官 沈君玲
                                      法　官 李世華
以上正本證明與原本無異。
被告如不服本判決，應於收受送達後20日內向本院提出上訴書狀
，其未敘述上訴之理由者並得於提起上訴後20日內向本院補提理
由書（均須按他造當事人之人數附繕本）「切勿逕送上級法院」
。
                                      書記官 莊佳鈴
中　　華　　民　　國　　109 　年　　12　　月　　30　　日
附錄：本案論罪科刑法條全文
修正前刑法第320條
意圖為自己或第三人不法之所有，而竊取他人之動產者，為竊盜
罪，處五年以下有期徒刑、拘役或五百元以下罰金。
意圖為自己或第三人不法之利益，而竊佔他人之不動產者，依前
項之規定處斷。
前二項之未遂犯罰之。